【裁判字號】    98,交聲,205
【裁判日期】    980227
【裁判案由】    交管條例聲異
【裁判全文】
臺灣板橋地方法院交通事件裁定         98年度交聲字第205號
原處分機關  交通部公路總局臺北區監理所
異  議  人  甲○○
即受處分人
上列異議人即受處分人因違反道路交通管理處罰條例案件，對於
交通部公路總局臺北區監理所於97年12月18日所為之裁決處分（
原處分案號：北監自裁字裁40-A00YF4112號），聲明異議，本院
裁定如下：
    主  文
異議駁回。
    理  由
一、按受處分人不服第8 條主管機關所為之處罰，得於接到裁決
    之翌日起20日內向管轄地方法院聲明異議；而交通法庭認聲
    明異議不合法律上之程式，且無從補正者，應以裁定駁回之
    ，道路交通管理處罰條例第87條第1 項、道路交通案件處理
    辦法第18條前段分別定有明文。次按「送達，於應受送達人
    之住居所、事務所或營業所為之。但在行政機關辦公處所或
    他處會晤應受送達人時，得於會晤處所為之。」、「於應送
    達處所不獲會晤應受送達人時，得將文書付與有辨別事理能
    力之同居人、受僱人或應送達處所之接收郵件人員。」、「
    送達，不能依前二條規定為之者，得將文書寄存送達地之地
    方自治或警察機關，並作送達通知書兩份，一份黏貼於應受
    送達人住居所、事務所、營業所或其就業處所門首，另一份
    交由鄰居轉交或置於該送達處所信箱或其他適當位置，以為
    送達。」、「前項情形，由郵政機關為送達者，得將文書寄
    存於送達地之郵政機關。」，行政程序法第72條第1 項、第
    73條第1 項、第74條第1 項、第2 項分別定有明文。再按民
    事訴訟文書之寄存送達，依民國92年2 月7 日修正公布、同
    年9 月1 日施行之民事訴訟法第138 條第2 項規定，自寄存
    之日起，經10日發生效力，此因應受送達人未必能即時領取
    訴訟文書而知悉其內容，故特設此規定以保障其權益。行政
    程序法雖未如前述民事訴訟法增設第138 條第2 項規定，但
    基於保障應受送達人權益之同一理由，解釋上應認為有上開
    規定之類推適用。
二、本件原處分機關因異議人違反道路交通管理處罰條例第31條
    之1 第1 項之行為，於97年12月18日以北監自裁字裁40-A00
    YF4112號裁處罰鍰新臺幣（下同）3,000 元，該裁決書以郵
    寄之方式向異議人住所即臺北縣中和市○○路213 號5 樓寄
    發，然因未獲會晤異議人本人或其可受領文書之同居人、受
    雇人或接收郵件人員，並有難以留置送達之情形，乃於97年
    12月25日依行政程序法第74條第1 項、第2 項之規定，將該
    舉發通知單寄存於中和泰和街郵局，並將送達通知書置於該
    送達處所信箱或其他適當位置，以為送達等情事，有前揭違
    反道路交通管理事件裁決書、送達證書影本各1 紙在卷可稽
    。是揆諸前開說明，原處分機關已合法送達上開裁決書予異
    議人，而於寄存送達之翌日起算10日後即98年1 月4 日發生
    法律上送達之效力。則受處分人如對原處分機關是項裁決不
    服欲提起異議，依照上述說明，其20日之合法提出異議期間
    應自前開寄存送達生效之翌日即98年1 月5 日起算（原處分
    機關係位於臺北縣樹林市，異議人之住所則位於臺北縣中和
    市，並不在原處分機關所在之鄉、鎮、市，然屬本院之管轄
    區域內者，需加計在途期間2 日），應於98年1 月27日屆滿
    ，因98年1 月27日至同年2 月1 日適逢年假，故再順延至上
    班日即同年2 月2 日（星期一，非例假日）。從而異議人於
    98 年1月19日即向原處分機關提出聲明，此有蓋有原處分機
    關上開收狀日期之本件聲明異議狀1 份在卷可稽，應認異議
    人已於法定期限內聲明異議，則本件異議人之聲明異議尚未
    逾越異議期間，合先敘明。
三、原處分意旨略以：異議人即受處分人甲○○於97年11月5 日
    下午1 時43分許，駕駛車牌號碼0327-KN 號自用小客車，行
    經臺北市○○路與基隆路路口時，因有「汽車駕駛人於行駛
    道路時使用手持式行動電話進行撥接」之違規事實，經警當
    場攔停舉發，爰依道路交通管理處罰條例第31條之1 第1 項
    （舉發通知單誤載為第31條第1 項）規定，裁處罰鍰3,000
    元。
四、聲明異議意旨略以：現今手機功能眾多，員警如何能證明異
    議人當時是拿著行動電話在進行通話，異議人當時可能是使
    用免持聽筒之方式通話或是在使用手機功能而已，請員警拿
    出證據證明，原處分機關遽以裁罰，顯有違誤，爰依法聲明
    異議，請求撤銷原處分云云。
五、按「汽車駕駛人於行駛道路時，使用手持式行動電話進行撥
    接或通話者，處新臺幣3,000 元罰鍰」，道路交通管理處罰
    條例第31條之1第1項定有明文。次按手持式行動電話：指須
    以手握持而進行撥接或通話之行動電話；又所謂撥接或通話
    ：係指有撥號、接聽、通話或數據通訊等使用狀態者而言，
    汽車駕駛人行駛道路禁止使用手持式行動電話實施及宣導辦
    法第2 條第2 款、第3 款亦定有明文。再按行為人有違反道
    路交通管理處罰條例之情形者，應填製舉發違反道路交通管
    理事件通知單，當場舉發者，應將該通知單填記後交付該行
    為人簽名或蓋章收受之，拒絕簽章者，並記明其事由，視為
    已收受，此觀之違反道路交通管理事件統一裁罰基準及處理
    細則第11條第1 項第1 款之規定甚明。
六、經查：
(一)本件異議人於上開時、地，駕駛上開自用小客車，因有汽車
    駕駛人於行駛道路時使用手持式行動電話通話之違規，經臺
    北市政府警察局中正第二分局交通分隊員警乙○○當場舉發
    ，嗣經原處分機關即交通部公路總局臺北區○○○○○道路
    交通管理處罰條例第31條之1 第1 項（裁決書誤載為第31條
    第1 項）規定，於97年12月18日裁處異議人罰鍰3,000 元之
    事實，有上開裁決書、臺北市政府警察局北市警交大字第A0
    0YF4112 號舉發違反道路交通管理事件通知單在卷可憑（見
    本院卷第8 、12頁）。
(二)又本件舉發員警乙○○填製舉發通知單交付違規人即本件異
    議人簽收，經異議人拒簽，由員警於舉發通知單簽收別欄記
    明「已收未簽」之文義，上開舉發通知單雖經異議人拒絕簽
    章，且由舉發員警記明拒絕簽章事由，揆諸前揭規定，視為
    受處分人已收受上開舉發通知單，本件舉發程序合乎法律規
    定。
(三)異議人雖以前揭情詞置辯，惟證人即舉發異議人之員警乙○
    ○於本院審理時到庭具結證稱：異議人駕駛上開自用小客車
    下福和橋要左轉汀洲路，當時異議人在停等紅綠燈時，就已
    經在講行動電話，後來異議人左轉汀洲路後，還是繼續在講
    行動電話，伊就把異議人攔停下來，伊把異議人攔停時，他
    仍然把手機拿在耳邊講行動電話，並沒有使用擴音功能，異
    議人說可不可以把罰單開便宜一點，伊說沒有辦法，要據實
    告發，伊當場有告訴異議人違規事由，並告知異議人應到案
    期限，但他拒簽罰單，舉發當時天氣晴朗，視線良好，且該
    路口左轉車不多，伊不會看錯等語明確（見本院卷第25頁）
    ，並庭呈當庭手繪之路線圖1 紙附卷供參（見本院卷第27頁
    ）。是觀諸證人所言，當天天氣晴朗、視線良好，就其執行
    交通勤務發現異議人駕駛車輛使用手持式行動電話進行通話
    之違規攔停經過如何，於本院審理時到庭結證綦詳如上，其
    證述舉發過程連續而完整，並能清楚記憶雙方之對話，顯見
    其記憶深刻，益徵其無誤判之虞；參以證人與異議人間，並
    無怨隙，且素不相識，衡情證人應無設詞攀誣，或虛構違規
    事實以陷害異議人之理，此外亦無任何證據可證其有何捏造
    事實違法取締之不法情事，且異議人未就執勤員警之舉發有
    誤提出具體證據以供調查，僅空言否認有違規事實，所辯情
    節無從查證，難以建立合理懷疑而推翻員警前揭證詞，本院
    認證人乙○○員警本於維護交通秩序、安全職責所為之取締
    ，當屬合法、正確之舉發。是本件異議人於行駛道路時使用
    手持式行動電話進行撥接之違規行為，洵堪認定。
(四)至異議人雖具狀辯稱：伊當時可能是在使用手機功能云云。
    然道路交通管理處罰條例第31條之1 關於「駕駛人行車中使
    用手持式行動電話」處罰規定之立法意旨，亦在於有效防止
    汽車駕駛人於行車中使用手持式行動電話進行撥接或通話對
    安全之影響，故不僅以駕駛人於行車中持手持式行動電話緊
    靠臉頰、依附耳際進行通話為唯一處罰態樣，條文中尚規定
    進行撥接之行為，亦應加以處罰，此觀諸該條條文規定甚明
    ，是縱或駕駛人僅係於行車中察看確認手持式行動電話，因
    斯時駕駛人勢將無法以雙手駕駛，且視線因鎖定行動電話，
    亦無法專注駕駛、注意往來人車動向，解釋上亦屬該條文規
    定之處罰範圍內，以維行車安全、降低事故發生可能，據此
    ，異議人當時縱僅有使用手機功能之行為，亦已該當道路交
    通管理處罰條例第31條之1 第1 項之違規要件，附此敘明。
七、綜上所述，本件事證明確，異議人上開駕車行駛於道路時使
    用手持式行動電話進行撥接之違規事實，堪以認定。是以原
    處分機關據以援引前揭規定，裁處異議人罰鍰3,000 元，於
    法核無不當，應予維持。本件異議為無理由，應予駁回。
據上論斷，應依道路交通案件處理辦法第19條，裁定如主文。
中    華    民    國    98    年    2     月    27    日
                  交通法庭  法  官  錢衍蓁
上列正本證明與原本無異。
如不服本裁定，應於裁定送達後五日內敘明抗告理由，向本院提
出抗告狀。
                            書記官  劉靜慧
中    華    民    國    98    年    2     月    27    日


司法院資訊處製作；財團法人民間司法改革基金會備份。
